【裁判字號】    95,再易,11
【裁判日期】    950720
【裁判案由】    債務人異議之訴
【裁判全文】
臺灣桃園地方法院民事判決        九十五年度再易字第十一號
再審  原告  乙○○
再審  被告  萬泰商業銀行股份有限公司
法定代理人  甲○○
上列當事人間債務人異議之訴事件，再審原告對於民國九十五年
四月二十七日本院九十四年度簡上字第一四七號確定判決提起再
審之訴，本院判決如下：
    主      文
再審之訴駁回。
再審訴訟費用由再審原告負擔。
    事實及理由
一、程序方面：
（一）按再審之訴，應於三十日之不變期間內提起。前項期間，
      自判決確定時起算，判決於送達前確定者，自送達時起算
      ；其再審之理由發生或知悉在後者，均自知悉時起算，民
      事訴訟法第五百條第一項、第二項前段分別定有明文。經
      查，本件原確定判決之訴訟標的價額未逾新臺幣（下同）
      一百五十萬元，為不得上訴第三審之判決，而再審原告於
      民國九十五年五月五日收受原確定判決（此有送達證書附
      於本院九十四年度簡上字第一四七號卷可稽）後之九十五
      年六月二日提起本件再審之訴（亦有其提出於本院之民事
      再審狀上本院收狀日期章之印文可稽），顯未逾前開三十
      日法定不變期間。
（二）又按再審之訴顯無再審理由者，得不經言詞辯論，以判決
      駁回之，民事訴訟法第五百零二條第二項另有明文。
二、本件再審起訴意旨略以：
（一）再審原告於九十五年四月十三日民事答辯狀內詳述貸款金
      額六十萬元、貸款利率百分之八點二三四、貸款期限六十
      期，第一期攤還四千一百十七元，核與第一審判決第二項
      第八行之記載相吻合，並有再審原告所提出太平洋保險公
      司貸款本息平均攤還表影本乙件可稽，足見再審被告主張
      系爭消費借款時約定利率為百分之十四點五云云為不實，
      原審對再審原告所提證據未予斟酌，即對再審原告為不利
      之判斷。
（二）再審被告於九十四年二月十三日庭期自承確有將再審原告
      為清償本件貸款存入之款項移入清償積欠信用卡款項，並
      於民事陳報狀附件轉帳傳票聯行往來明細表為證，惟該證
      據均非原始憑證，再審原告於九十五年四月十三日答辯狀
      內已詳述並於同日庭期庭呈存款憑條、信用卡存款單等格
      式用以證明，證據採捨應以原始證據使為正當、合法，原
      審採再審被告證據、捨再審原告證據未合法。
（三）綜上，原確定判決顯有就足影響於判決之重要證物漏未斟
      酌之情形，爰依法提起本件再審之訴，並聲明：原確定判
      決廢棄，本院九十三年度執五字第一九一七號所為強制執
      行程序應予撤銷；再審被告應償還再審原告二十萬零一百
      二十四元，及至償還日止按年息百分之十四點五計算之利
      息；再審被告應向財團法人金融聯合徵信中心申請註銷再
      審原告之不良債信紀錄。
三、按對於簡易訴訟程序之第二審確定終局裁判，如就足影響於
    裁判之重要證物，漏未斟酌者，亦得提起再審之訴，固係依
    民事訴訟法第四百三十六條之七所明定。惟所謂就足以影響
    判決之重要證物漏未斟酌，係指足以影響於判決基礎之重要
    證物，於前訴訟程序業已提出，然未經確定判決加以斟酌或
    不予調查或未為判斷，且該證物足以動搖原確定判決基礎者
    。若於判決理由項下說明無調查之必要，或縱經斟酌亦不足
    影響判決基礎者，即與漏未斟酌有間，不得據為本條所定之
    再審理由。再審原告主張原審漏未斟酌太平洋保險公司貸款
    本息平均攤還表影本及存款憑條、信用卡存款單影本等件，
    故提起本件再審之訴。惟查：
（一）依強制執行法第十四條第一項前段規定，執行名義成立後
      ，如有消滅或妨礙債權人請求之事由發生，債務人固得於
      強制執行程序終結前，向執行法院對債權人提起異議之訴
      。惟於債權人以有既判力之執行名義聲請強制執行時，該
      異議之事由須發生於既判力基準時以後，因為該執行名義
      之請求權於既判力基準時確定存在，自不許債務人嗣後另
      藉債務人異議之訴，否定該既判力確定之事實，是於該既
      判力基準時前已經存在且債務人已得主張之異議事由，不
      問有無主張，均為既判力之遮斷效所遮斷，不得再為主張
      。本件再審原告於八十四年十一月二十三日於再審被告無
      擔保免保人消費性貸款契約上簽名，貸款六十萬元，並約
      定應給付利息，本金及利息自借款日起，每月為一期，分
      六十期平均攤還，每期攤還本息一萬四千一百十七元，上
      開金錢業已撥款予再審原告等情，為兩造所不爭執，應為
      真實。嗣再審被告以再審原告於九十年二月二十二日尚欠
      系爭貸款本金十四萬六千零六十五元及自八十九年十一月
      二十日起至清償日止按年息百分之十四點五計算之利息，
      以及自八十九年十二月二十一日起至清償日止之違約金，
      聲請臺灣台中地方法院核發支付命令，業經該院於九十年
      三月六日核發九十年度促字第一Ｏ四ＯＯ號支付命令，命
      再審原告向再審被告給付十四萬六千零六十五元及自八十
      九年十一月二十日起至清償日止按年息百分之十四點五計
      算之利息，及自八十九年十二月二十一日起至清償日止，
      其逾期在六個月以內者，按上開利率百分之十，超過六個
      月者，就超過部分，按上開利率百分之二十計算之違約金
      ，並賠償督促程序費用一百十八元。且該支付命令因再審
      原告未於二十日不變期間內提出異議而確定等情，業據本
      院依職權調閱臺灣臺中地方法院九十年度促字第一Ｏ四Ｏ
      Ｏ號支付命令案卷後審認屬實，而再審原告於原審審理時
      亦自承稱曾收受該支付命令且未提出異議等語，是再審原
      告依上開消費性貸款契約，於該支付命令確定時尚欠負再
      審被告該支付命令所載之本金、利息及違約金，係該支付
      命令既判力確定之事實，依上開說明，自不容再審原告再
      主張於該執行名義成立前已經存在之事由，以推翻上開既
      判力確定之事實。基此，再審原告主張如事實及理由欄二
      之（一）情節縱使存在，但因該事由所致上開貸款契約不
      成立或無效之情事（事實）在本件執行名義成立前已經存
      在，自不許再審被告再為主張，是再審原告主張本件借貸
      契約利息約定為按年息百分之八點二三四計算云云，即非
      可採。
（二）另再審原告指摘原審判決漏未斟酌再審原告所提存款憑款
      、信用卡存款單，即率然認定系爭債務尚未清償完畢云云
      。惟兩造關於再審原告所交付予再審被告之金錢中，涉及
      是否用以清償系爭消費借貸債務而滋有糾葛者，僅係再審
      原告主張其另於九十一年八月六日、十月五日、十一月十
      二日及九十三年九月八日各清償一萬五千零八十五元、五
      千元、四千五百元及三十一元等情，而此為再審被告所否
      認並辯稱上開給付係用以清償再審原告所欠信用卡債務者
      等語，原確定判決關於此節，係以：「依被上訴人（即再
      審被告）提出上開明細及傳票之記載，上開一萬五千零八
      十五元、四千五百元及三十一元雖均用以清償信用卡債務
      ，但該五千元之支出傳票則記載『請代扣放款本息』等語
      ，顯見上訴人（即再審原告）提出該給付時已經指定用以
      抵充本件借款，且上開來往明細內亦無以上開五千元抵充
      信用卡債務之記載，是應認上訴人主張其於九十一年十月
      五日已清償五千元乙節，應為可採；另上訴人就其所為其
      餘主張，並未提出足以使本院確信其主張為真實之證據，
      自不能採信。」等語為由（見原確定判決第十一頁第七行
      以下），認定除再審原告於九十一年十月五日所繳納五千
      元係用以清償系爭消費借貸債務外，其餘款項均與系爭消
      費借貸之清償無涉。此項事實顯係原事實審之法院於斟酌
      全辯論意旨及兩造所提調查證據後之自由心證結果，並無
      漏未斟酌再審原告所提證據之情事，況再審原告所主張原
      審漏未斟酌之證據即存款憑條、信用卡繳款單等件，核其
      內容均係再審原告曾向再審被告繳交各該書據內所示之金
      額，充其量僅能證明再審原告確曾向再審被告繳交各該書
      據內所示之金額爾，要難逕認各該繳納金額即係用以清償
      系爭消費借貸款項，是以，縱認原審漏未斟酌再審原告上
      開主張之書證，顯亦不足以影響原審判決基礎。
四、綜上所述，本件再審原告主張原審確定判決有就足影響於裁
    判之重要證物，漏未斟酌之再審事由，核無可採，其再審之
    訴為顯無再審理由，應予駁回。
五、訴訟費用負擔之依據：民事訴訟法第七十八條。
中    華    民    國   九十五  年    七   月   二十   日
                     民事第二庭審判長法  官  劉克聖
                                     法  官  張震武
                                     法  官  石有為
以上正本係照原本作成。
                                     書記官  黃棟楠
中    華    民    國   九十五  年    七   月   二十   日


司法院資訊處製作；財團法人民間司法改革基金會備份。
